臺灣臺中地方法院臺中簡易庭民事判決
111年度中簡字第2057號
原      告    騰邦投資有限公司
                      設新北市淡水區新市○路○段000號00                          樓
法定代理人    葉振富
訴訟代理人    季佩芃律師
複 代理 人    鍾奇維  住○○市○○區○○○路0段00○0號                          0樓
被      告    江明文即林秋香之繼承人


兼訴訟代理人  江明傑即林秋香之繼承人

上列當事人間返還借款事件，於民國111年9月20日言詞辯論終結
，本院判決如下：
    主      文
原告之訴駁回。
訴訟費用由原告負擔。
    事實及理由
一、原告起訴聲明第1項請求被告應於繼承被繼承人林秋香之遺
    產範圍內連帶給付原告新臺幣（下同）21萬4195元及利息，
    後擴張請求違約金，擴張聲明如後開原告聲明所示（見中簡
    卷第51-53頁），依民事訴訟法第255條第1項第3款規定，應
    予准許。　　
二、原告主張：訴外人龍鑫交通股份有限公司（下稱龍鑫公司）
    於民國90 年1月16日邀同被繼承人林秋香為連帶保證人，向
    訴外人茂豐租賃股份有限公司（原名太設企業股份有限公司
    ，下稱茂豐公司），購買車號00-000、引擎號碼EF000-0000
    0、廠牌國瑞之大型營業用貨車1輛，總價為56萬5714元，約
    定分20期繳納，首期支付9萬0714元，第2期至第20期每期支
    付2萬5000元，並訂有分期付款買賣合約書。詎龍鑫公司繳
    納至第11期後，即未再付款(於第12期即90年12月31日所簽
    發之支票未獲兌現），尚欠本金21萬4195元及自最後繳款日
    即90年12月31日之翌日起至110年7月19日，按年息18.25%計
    付利息，及按前開利率千分之1計收違約金，嗣自110年7月2
    0日起至清償日止，調整按年息16%計算利息（下稱系爭債權
    ），茂豐公司於108年7月19日已將系爭債權讓與原告。又被
    繼承人林秋香於110年1月1日死亡，被告為被繼承人林秋香
    之繼承人，應於繼承被繼承人林秋香之遺產範圍內負清償責
    任，爰依連帶保證、繼承及債權讓與之法律關係提起本件訴
    訟等語。並聲明：被告應於繼承被繼承人林秋香之遺產範圍
    內連帶給付原告21萬4195元，及自91年1月1日起至110年7月
    19日止，按年息18.25%計算之利息， 暨自91年1月1日起至1
    10年7月19日止按前開利率千分之1計算之違約金，及自110
    年7月20日起至清償日止按年息16%計算之利息。
三、被告則以：原告依法應就訴外人林秋香負有連帶保證債務、
    其自訴外人茂豐公司受讓債權先負舉證責任。縱林秋香對原
    告負有連帶保證債務，但茂豐公司及原告已逾15年未向林秋
    香及被告請求，則被告提出時效抗辯，拒絕給付等語資為抗
    辯，答辯聲明：駁回原告之訴。
四、得心證之理由：
  ㈠原告主張林秋香擔任訴外人龍鑫公司向訴外人茂豐公司購車
    簽訂分期付款買賣合約之連帶保證人，尚欠本金21萬4195元
    及利息違約金，原告受讓系爭債權，被告為林秋香之繼承人
    等情，業據其提出債權讓與證明書、存證信函及回執、分期
    付款買賣合約書、統一發票、還款明細表、債權金額計算書
    、戶籍謄本及繼承系統表等件為證(見司促卷第25-39、87-9
    5頁、中簡卷第61-63、89頁)。
　㈡按請求權，因15年間不行使而消滅；消滅時效，自請求權可
    行使時起算；時效完成後，債務人得拒絕給付；債務人於受
    通知時，所得對抗讓與人之事由，皆得以之對抗受讓人；主
     債務人所有之抗辯，保證人得主張之，民法第125條前段、
    第128條前段、第144條第1項、第299條第1項、第742條第1 
    項分別定有明文。次按債權讓與，債務人於受通知時所得對
    抗讓與人之事由，皆得以之對抗受讓人，民法第299條第1 
    項定有明文。所謂得對抗之事由，不以狹義之抗辯權為限，
    而應廣泛包括，凡足以阻止或排斥債權之成立、存續或行使
    之事由在內，蓋債權之讓與，在債務人既不得拒絕，自不宜
    因債權讓與之結果，而使債務人陷於不利之地位（最高法院
    52年台上字第1085號裁判意旨參照）。查系爭契約第4條約
    定：如遇該分期票據有一期以上未能兌付者，乙方即喪失分
    期付款之期限利益，應即清償全部未付價款，有系爭契約在
    卷可稽（見司促卷第39頁），原告自承龍鑫公司最後繳款日
    期為90年12月31日，是原告於91年1月1日起即可依約向龍鑫
    公司請求所有未到期款項，另原告陳明本件最後一次繳款係
    於91年4月11日兌現2萬5000元而重新起算時效，自斯時起算
    時效期間15年，至106年4月11日消滅時效即已屆滿。原告遲
    至111年2月25日向本院聲請發支付命令，有支付命令聲請狀
    上收件章戳可稽（見司促卷第5 頁），顯已逾15年時效期間
    ，被告援時效抗辯，拒絕給付本件欠款，於法即屬有據。次
    按主權利因時效消滅者，其效力及於從權利，民法第146 條
    定有明文。原告請求被告加付自91年1月1日起至110年7月19
    日止，按年息18.25%計算之利息，暨自91年1月1日起至110
    年7月19日止按前開利率千分之1計算之違約金，及自110年7
    月20日起至清償日止按年息16%計算之利息，該遲延利息為
    欠款本金之從權利，另違約金與原債權間，是否具有從屬性
    ，而為從權利，應視當事人之約定內容定之。系爭債權之違
    約金，係因未依約繳付欠款本息所產生，依遲延日數按約定
    利息利率千分之1計算，顯屬依附於本金債權而生，自屬欠
    款本金請求權之從權利（最高法院109年度台上字第2810號
    判決意旨參照）。原告對於系爭債權本金之請求權業罹於時
    效，經被告為時效抗辯，其請求權即歸於消滅，效力及於從
    權利之利息及違約金請求權。原告主張利息債權及違約金債
    權為獨立債權，未罹於時效云云，並不足採。
五、綜上所述，原告之欠款本金、利息及違約金請求權均已罹於
    時效。從而，原告依連帶保證、繼承及債權讓與之法律關係
    請求被告應於繼承被繼承人林秋香之遺產範圍內連帶給付原
    告如聲明所示之本金、利息及違約金，為無理由，應予駁回
    。
六、本件事證已臻明確，兩造其餘攻擊防禦之方法，核與判決之
    結果不生影響，無庸逐一論究，併此敘明。　　
七、據上論結，本件原告之訴為無理由，依民事訴訟法第436 條
    第2項、第78條，判決如主文。
中    華    民    國   111    年    10    月    13    日
                  臺灣臺中地方法院臺中簡易庭
                                  法  官  熊祥雲
以上正本係照原本作成。
如不服本判決，應於送達後20日內，向本院提出上訴狀並表明上
訴理由，如於本判決宣示後送達前提起上訴者，應於判決送達後
20日內補提上訴理由書（須附繕本），如委任律師提起上訴者，
應一併繳納上訴審裁判費。
中    華    民    國   111    年    10    月    13    日
                                  書記官  王麗麗